【裁判字號】    99,簡上,54
【裁判日期】    990514
【裁判案由】    詐欺
【裁判全文】
臺灣桃園地方法院刑事判決              99年度簡上字第54號
上  訴  人  臺灣桃園地方法院檢察署檢察官
上  訴  人
即  被  告  乙○○
上列上訴人因被告詐欺案件，不服中華民國98年9 月30日本院98
年度壢簡字第2586號第一審刑事簡易判決（聲請簡易判決處刑書
案號：臺灣桃園地方法院檢察署98年度偵字第17442 號），提起
上訴，本院管轄之第二審合議庭判決如下：
    主  文
原判決撤銷。
乙○○幫助意圖為自己不法之所有，以詐術使人將本人之物交付
，累犯，處拘役拾日，如易科罰金，以新臺幣壹仟元折算壹日
。
    事  實
一、乙○○前於民國95年間因詐欺案件，經本院以96年度壢簡字
    第741 號判決，判處有期徒刑4月，減為有期徒刑2月確定，
    甫於97年4 月24日易科罰金執行完畢。詎猶不知悔改，於98
    年1 月10日，因閱報得知應徵外務之廣告，遂撥打其上所留
    電話號碼與詐騙集團自稱「陳哥」之李重賢（所犯詐欺取財
    案件，業經臺灣板橋地方法院以98年度易字第2207號判決，
    判處應執行有期徒刑2 年，復經臺灣高等法院以99年度上易
    字第160 號判決，上訴駁回而確定），及真實性年籍不詳綽
    號「吳哥」之成年男子聯繫，應「吳哥」之要求而於同年月
    16日，前往址設桃園縣龍潭鄉○○路○○段224 號之中華郵
    政股份有限公司（下稱中華郵政）龍潭三林郵局，開設郵政
    儲金存簿帳戶（戶名：乙○○，局號：000000-0號，帳號：
    000000-0號），復於翌日（17日）在臺北縣三重市○○路某
    泡沫紅茶店，將其身分證影本及前開中華郵政帳戶存摺影本
    交給「吳哥」，俟於同年2月4日上午某時，經李重賢來電相
    約在上述泡沫紅茶店相會，乙○○遂依約前往該處，抵達時
    見李重賢、「吳哥」已在現場，李重賢乃要求交付前開中華
    郵政帳戶金融卡，此際乙○○雖可預見任意將金融帳戶交付
    與他人，足供他人用為詐欺取財之犯罪後收受被害人匯款，
    以遂其掩飾或隱匿犯罪所得財物目的之工具，然因急於謀職
    就業，竟不違背其本意而基於幫助詐欺取財之犯意，應允交
    付前開中華郵政帳戶之金融卡及密碼。後該詐騙集團成員即
    共同意圖為自己不法之所有，並基於詐欺取財之犯意聯絡，
    推由不詳之成年人，於同年2月4日上午9 時30分許，去電甲
    ○○，佯稱為中華電信員工，因甲○○欠繳電話費用須依轉
    撥專線查詢，再經自稱「林來福」之警官表示涉及殺人及洗
    錢等刑事案件，所持財產將遭查封，應匯款新臺幣（下同）
    8 萬元至指定帳戶以便申請公證帳戶云云，致甲○○陷於錯
    誤，而依指示於同日上午11時31分許，前往中華郵政和美郵
    局匯款8 萬元至乙○○前開帳戶，復旋遭該詐騙集團成員提
    領一空。嗣經甲○○察覺有異，報警處理，另經乙○○指證
    李重賢、「吳哥」等人詐騙犯行而查獲上情。
二、案經桃園縣政府警察局龍潭分局報請臺灣桃園地方法院檢察
    署檢察官偵查後聲請以簡易判決處刑。
    理  由
一、證據能力部分：
  (一)按被告之自白，非出於強暴、脅迫、利誘、詐欺、疲勞訊問
    、違法羈押或其他不正之方法，且與事實相符者，得為證據
    ；被告陳述其自白係出於不正之方法者，應先於其他事證而
    為調查，該自白如係經檢察官提出者，法院應命檢察官就自
    白之出於自由意志，指出證明之方法，刑事訴訟法第156 條
    第1項、第3項定有明文。準此，上訴人即被告乙○○對檢察
    官所提其於警詢時、偵查中之供述俱無意見，復本院亦查無
    有何顯然不正之方法取得情事，而悖於其自由意志，是被告
    前開不利於己供述得為證據。
  (二)次按被告以外之人於審判外之陳述雖不符刑事訴訟法第 159
    條之1至之4規定，而經當事人於審判程序同意作為證據，法
    院審酌該言詞陳述或書面陳述作成時之情況，認為適當者，
    亦得為證據；當事人、代理人或辯護人於法院調查證據時，
    知有刑事訴訟法第159條第1項不得為證據之情形，而未於言
    詞辯論終結前聲明異議者，視為有前項之同意，同法第 159
    條之5 定有明文。又該條立法意旨在於傳聞證據未經當事人
    之反對詰問予以核實，原則上先予排除，惟若當事人已放棄
    反對詰問權，於審判程序中表明同意該等傳聞證據可作為證
    據；或於言詞辯論終結前未聲明異議，基於尊重當事人對傳
    聞證據之處分權，及證據資料愈豐富，愈有助於真實發見之
    理念，且強化言詞辯論主義，使訴訟程序得以順暢進行，上
    開傳聞證據亦均具有證據能力。準此，被告就檢察官提出之
    證人即被害人甲○○於警詢時所為之陳述，同意有證據能力
    ，且本院認其作成之情形並無不當之情形，經審酌後認為適
    當，故證人甲○○前開審判外之陳述得為證據。
  (三)另被告前向中華郵政龍潭三林郵局開設之郵政儲金存簿帳戶
    （戶名：乙○○，局號：000000-0號，帳號：000000-0號）
    開戶基本資料、交易明細表，及被害人所持中華郵政和美郵
    局郵政國內匯款執據等，均與本案事實具有自然關聯性，復
    皆屬書證性質，亦查無事證足認有違背法定程序或經偽造、
    變造所取得之情事，應得認屬刑事訴訟法第159 條之4第2款
    之業務上文書，是均堪認有證據能力。
二、訊據上訴人即被告乙○○對上揭犯行坦承不諱，核與證人即
    被害人甲○○於警詢時指陳遭人誑以為中華電信員工，因欠
    繳電話費用須依轉撥專線查詢，另經自稱「林來福」之警官
    表示涉及殺人及洗錢等刑事案件，所持財產將遭查封，應匯
    款8 萬元至被告所持中華郵政龍潭三林郵局郵政儲金存簿帳
    戶（戶名：乙○○，局號：000000-0號，帳號：000000-0號
    ），以便申請公證帳戶等節相符，且有被告前開帳戶開戶基
    本資料、交易明細表，及被害人所持中華郵政和美郵局郵政
    國內匯款執據等在卷可稽，堪以認定。復按有犯罪意圖者，
    非有正當理由，竟徵求他人提供帳戶，客觀上可預見其目的
    ，係供為某筆資金之存入，後再行領出之用，且該筆資金之
    存入及提領過程係有意隱瞞其流程及行為人身份曝光之用意
    ，一般人本於一般認知能力均易於瞭解，最高法院93年度台
    上字第31號判決意旨可資參照。而金融存款帳戶，事關存戶
    個人財產權益之保障，與存戶之印鑑章、金融卡結合，其專
    屬性、私密性更形提高，除非本人或與本人具密切之關係者
    ，難認有何理由可自由流通使用該存摺、金融卡、印章及密
    碼，一般人亦均有應妥為保管，以防止被他人冒用之認識，
    縱有特殊情況偶有交付他人之需，亦必深入瞭解其用途後再
    行提供以使用，恆係吾人日常生活經驗與事理。且金融帳戶
    為個人理財之工具，申請開設金融帳戶並無任何特殊之限制
    ，一般民眾皆可以存入最低開戶金額之方式申請開戶，一個
    人可以在不同之金融機構申請多數之存款帳戶使用，並無何
    困難，此乃眾所周知之事實，則依一般人之社會生活經驗，
    苟見非親非故之人不以自己名義申請開戶，反而以出價蒐購
    或租用之方式向他人蒐集金融機構帳戶供己使用，衡情當知
    悉蒐集金融帳戶者，係將所蒐集之帳戶用於從事財產犯罪；
    況觀諸現今社會上，詐騙者蒐購人頭帳戶，持以作為信貸、
    手機簡訊詐欺之事，常有所聞。據此，被告雖係因應徵外務
    而應詐騙集團自稱「陳哥」之李重賢及「吳哥」要求，於98
    年1 月16日開設前開帳戶，繼於翌日（17日）將其身分證影
    本及前開帳戶存摺影本交給「吳哥」，惟被告於同年2月4日
    應李重賢來電而與之及「吳哥」見面，經要求交付前開帳戶
    之金融卡及密碼後，因此舉顯與常情有違，單純應徵工作斷
    無須提供己身金融帳戶提款必備之金融卡及密碼，被告至遲
    於斯時應可預見係供隱瞞其資金流程及行為人身份，供詐騙
    集團成員使用，以從事詐欺取財犯罪，作為收取被害人匯入
    款項之帳戶，然其因急於謀職就業仍將之交付，顯不違背其
    本意，而具有幫助該詐騙集團實行詐欺取財犯罪之幫助意思
    甚明。綜上，本案事證明確，被告犯行洵堪認定。
三、論罪科刑部分：
  (一)按幫助犯之成立，主觀上行為人須有幫助故意，客觀上須有
    幫助行為，意即需對於犯罪與正犯有共同之認識，而以幫助
    之意思，對於正犯資以助力，而未參與實施犯罪之行為者而
    言，最高法院75年度台上字第1509號、88年度台上字第1270
    號判決意旨可資參照。查上訴人即被告乙○○將其前向中華
    郵政龍潭三林郵局開設之郵政儲金存簿帳戶（戶名：乙○○
    ，局號：000000-0號，帳號：000000-0號）金融卡及密碼提
    供與詐騙集團自稱「陳哥」之李重賢及「吳哥」，復推由該
    詐騙集團不詳之成年人向被害人甲○○詐取財物，至足認有
    2 名以上之成員共同施用詐術，且渠等有犯意之聯絡及行為
    之分擔，為共同正犯；但被告係以幫助詐欺取財之犯意為之
    ，供作贓款匯入、提領之帳戶，僅係就他人之詐欺取財犯行
    提供助力，屬構成要件以外之行為，亦查無可認與渠等有犯
    意聯絡、行為分擔情事，是應論以幫助犯。
  (二)故核被告所為，係犯刑法第30條第1項前段、第339 條第1項
    之幫助詐欺取財罪。又被告前於95年間因詐欺案件，經本院
    以96年度壢簡字第741號判決，判處有期徒刑4月，減為有期
    徒刑2月確定，甫於97年4月24日易科罰金執行完畢等情，有
    臺灣高等法院被告前案紀錄表1 份附卷足考，其受有期徒刑
    執行完畢，5 年以內故意再犯本案有期徒刑以上之罪，為累
    犯，應依刑法第47條第1 項規定加重其刑。另被告所為係幫
    助犯，併依刑法第30條第2 項之規定按正犯之刑減輕之，復
    先加後減之。
  (三)原審對被告予以論罪科刑，固非無見，惟原審於論罪科刑時
    先敘明依刑法第30條第2 項幫助犯規定為減輕其刑，繼論述
    被告有構成累犯之事由，應依同法第47條第1 項規定加重其
    刑，似未依同法第71條第1 項規定於刑有加重及減輕者，先
    加後減，容有未恰，上訴人臺灣桃園地方法院檢察署檢察官
    及被告指摘原判決有量刑不當等情固待斟酌，然原判決既有
    上述可議之處，自應由本院予以撤銷。爰審酌被告任意將前
    開帳戶交予李重賢及「吳哥」詐騙財物，造成犯罪偵查困難
    ，致使此類犯罪手法層出不窮，嚴重危害交易秩序與社會治
    安，誠屬不該，惟念之其犯後終能坦承犯行，頗有悔意，且
    協助檢警指證李重賢等人犯行以利犯罪之偵辦，維護社會安
    全防禦機制，抑制此類詐騙犯行橫行之犯後態度，另兼衡被
    害人被騙金額為8 萬元，渠後嗣後經調解成立，被告願分期
    賠償被害人損害總額10萬元，此有彰化縣和美鎮調解委員會
    調解書1 紙在卷可參，堪認此事已獲被害人寬諒，復參酌被
    告犯罪之手段、素行、生活狀況、智識程度等一切情狀，認
    此時應綜合犯罪應報及預防之刑事制裁理論，從輕量刑以為
    個案之妥適量刑，故量處如主文所示之刑，並諭知易科罰金
    之折算標準。
  (四)末按共同正犯因相互間利用他方之行為，以遂行其犯意之實
    現，本於責任共同之原則，有關從刑之沒收部分，雖他共同
    正犯所有供犯罪所用之物，亦應於其本身所處主刑之後，併
    為沒收之諭知，幫助犯則僅對犯罪構成要件以外之行為為加
    工，且無共同犯罪之意思，自不適用該責任共同之原則，對
    於正犯所有供犯罪所用或因犯罪所得之物，勿庸併為沒收之
    宣告，最高法院86年度台上字第6278號判決意旨可資參照。
    執此，被告所申設之前開銀行帳戶金融卡等物，因已交付該
    詐騙集團使用，要非被告所有之物，而屬正犯所有供犯罪所
    用之物，復其祇為幫助犯身分，核無責任共同原則之適用，
    是依上揭說明，自毋庸諭知沒收，併此敘明。
據上論斷，應依刑事訴訟法第455條之1 第1項、第3項、第369條
第1項前段、第364條、第299條第1項前段，刑法第339條第1項、
第30條第1項前段、第2項、第47條第1項、第41條第1項前段，刑
法施行法第1條之1第1項、第2項前段，判決如主文。
本案經檢察官施昱廷到庭執行職務。
中    華    民    國    99    年    5     月    14    日
                  刑事第六庭  審判長法  官  錢建榮
                                    法  官  宣玉華
                                    法  官  黃翊哲
以上正本證明與原本無異。
本件不得上訴。
                                    書記官  蔡紫凌
中    華    民    國    99    年    5     月    14    日
附錄本判決論罪科刑法條：
刑法第339條第1項
意圖為自己或第三人不法之所有，以詐術使人將本人或第三人之
物交付者，處5年以下有期徒刑、拘役或科或併科1,000元以下罰
金。（罰金部分，依刑法施行法第1條之1第1項、第2項前段規定
，貨幣單位變更為新臺幣且金額提高為30倍）

司法院資訊處製作；財團法人民間司法改革基金會備份。
